【裁判字號】    88,上易,2261
【裁判日期】    890119
【裁判案由】    違反能源管理法
【裁判全文】
臺灣高等法院高雄分院刑事判決                  八十八年度上易字第二二六一號
    上  訴  人  臺灣高雄地方法院檢察署檢察官
    被      告  甲○○
    選任辯護人  王仁聰
右上訴人因被告違反能源管理法案件，不服臺灣高雄地方法院八十八年度易字第三五
五六號、中華民國八十八年十月十五日第一審判決（起訴案號：臺灣高雄地方法院檢
察署八十七年度偵字第二四三二三號），提起上訴，本院判決如左：
    主  文
上訴駁回。
    理  由
一、本案經本院審理結果，認第一審判決為被告甲○○無罪之判決，核無不當，應予
    維持，並引用第一審判決書記載之理由。（如附件）
二、檢察官上訴理由執指原判決不當，其理由如起訴書所載云云。然訊之被告甲○○
    矢口否認有販賣柴油之情事，辯稱：被告於前案代保管之油品，總重量為一一一
    ‧七公秉，雖測量人員檢測查獲之油品為一二七公秉，但經原審再命測量人員計
    算，發現測量結果應為一一五‧六公秉，足證測量人員之檢測容有誤差，且縱有
    不減反增之情況，僅有買入油品之可能，能源法並未處罰買入柴油之行為，並無
    任何證據證明被告曾使用、販賣前案保管之油品，原審判決被告無罪並無違誤等
    語。
三、本院查：按能源管理法第二十條之一規定：「未經許可而經營中央主管機關指定
    之能源產品之輸入、輸出、生產、銷售業務者，處一年以下有期徒刑、拘役或科
    或併科新台幣拾萬元以下罰金，並得沒收其輸入、輸出、生產、銷售之產品。
    」，惟此罪之處罰「銷售」行為，非僅有買入柴油之事實，尚須具備「售出」之
    行為，始能成罪（最高法院七十九年五月八日七十九年度第二次刑事庭會議決議
    、司法院八十二廳刑一字第五二八三號函參照），查證人即警員張炳南在偵查中
    證稱：甲○○違反能源法這件案子是我去查的，當場沒有發現有人在加油等情（
    偵查卷第十八頁），此外，遍查全卷，並無一人指證以若干價格、向被告購買若
    干柴油？應認為並無證據證明被告甲○○有「經營銷售柴油」之業務，殊不得以
    被告於查獲時之扣押油品為一二七公秉，較前次查獲保管之油品一一一‧七公秉
    ，不減反增，或以被告之加油機、加油嘴並無灰塵「顯有經常使用之現象」，以
    推測之詞，指被告有經營銷售柴油業務，是以，原判決認為並無證據足證被告有
    實際銷售行為，對被告為無罪之判決，並無違誤，檢察官上訴並無理由，應予駁
    回。
四、據上論結，應依刑事訴訟法第三百六十八條、第三百七十三條，判決如主文。
本案經檢察官郭振昌到庭執行職務。
中      華      民      國    八十九    年      一      月     十九     日
                            台灣高等法院高雄分院刑事第二庭
                                  審判長法官  曾永宗
                                        法官  邱永貴
                                        法官  曾玉英
右正本證明與原本無異。
不得上訴。
                                      書記官  林靜霙
中    華    民    國     八十九     年       一       月    二  十      日
                                                                        Ｆ
附件：
臺灣高雄地方法院刑事判決                        八十八年度易字第三五五六號
    公  訴  人  臺灣高雄地方法院檢察署檢察官
    被      告  甲○○  男  六十六歲（民國○○○年○月○日生）
                        住高雄市○○區○○路二二四號
                身分證統一編號：Ｅ一一九四五二號
    選任辯護人  王仁聰律師
右列被告因違反能源管理法案件，經檢察官提起公訴（八十七年度偵字第二四三二三
號），本院判決如左：
    主  文
甲○○無罪。
    理  由
一、公訴意旨略以：如附件起訴書所載。
二、按犯罪事實應依證據認定之，無證據不得推定其犯罪事實。又不能證明被告犯罪
    者，應諭知無罪之判決，刑事訴訟法第一百五十四條、第三百零一條第一項分別
    定有明文。
三、訊據被告甲○○堅決否認有銷售柴油之行為，並辯稱：伊自民國八十六年十月二
    十九日，因違反能源管理法案件，經法院判處有期徒刑六月確定後，即未再有任
    何銷售柴油行為，而警方所查獲之柴油係於上開案件查獲時，經警責付予伊保管
    之油品，本件貯油測量結果增加，可能係中國石油股份有限公司（以下簡稱中油
    公司）油品測量員測量錯誤所致，且加油槍等機具伊亦未再使用等語，而本件公
    訴人認被告涉有違反能源管理法第二十條之一犯行，無非係以被告於上開違反能
    源管理法案件中，代為保管之油品總量僅一百十一點七公秉，而本次查獲總量為
    一百二十七公秉，按油品為揮發性物質，豈有於經歷一年後，數量不減反增之理
    ，且現場查獲之加油嘴上潔淨光亮，顯有經常使用現象，故認被告有上開犯行為
    其論罪之主要依據。經查：
（一）被告於八十六年十月二十九日，因違反能源管理法案件，為警於高雄市○○區
      ○○路「弘偉汽車電機行」查獲，並將扣得之柴油一百十一點七公秉及加油機
      具一組委由被告保管之事實，有本院依職權調閱本院八十七年五月十九日八十
      七年度易字第一四三六號、台灣高等法院高雄分院八十七年八月二十六日八十
      七年度上易字第一八九二號及台灣高雄地方法院檢察署八十七年十月一日八十
      七年度執字第六○三八號全案執行卷宗查明屬實在卷，並有保管條影本一紙在
      卷可按，顯見被告確有因該案受託保管柴油一百十一點七公秉之事實，合先敘
      明。
（二）訊據證人即被告於八十六年十月二十九日查獲之柴油測量員吳聰敏、及本件柴
      油測量員鄭英二、陳天財於本院審理時均結證稱：測量方法係爬至被告所有之
      油槽頂端，拉一直線取其最長距離，算出直徑後，除以二，以半徑平方乘以圓
      周率，再乘以高度、高度是以油桶高度為準，油桶都有刻度，若無刻度則以皮
      尺測量高度，警卷所附之計算數字及結果分別為渠等所製作，據為被告保管柴
      油數量之依據等語，而本院依職權請上開中油公司測量員，就卷附之計算公式
      及數據與計算過程重行審視，因本件「臥式圓形」面積部分計算錯誤，經當庭
      三位證人共同會算，重行檢視結果，被告本件柴油總數量應為一百十五點六公
      秉，足見上開測量員就本件柴油測量計算過程仍有誤差。參以本件被告保管油
      桶共計九個，每個油桶均為具有厚度之鐵製品，是而測量時，取各該油桶直徑
      過程，為扣除鐵板厚度，其間亦將有部分誤差在所難免，酌以上開證人於本院
      審理時亦結證稱：因被告之油桶共有九個，而每個油桶外圍鐵板均有相當厚度
      ，故在計算時，都會以目測方式，先估量酌減鐵板厚度後，再計算之，是而總
      數量在此種情形，多少會有部分可容許之誤差存在，且本件查扣貯油業已繳至
      中油公司集中處理目前無法再行檢測，然若以一百十五點六公秉與一百十一點
      七公秉相較，差距值在百分之三左右，依其等意見應在誤差容許範圍內等語以
      觀。則本件測量結果較前次測量多出約三點九公秉柴油，係出於計算過程誤差
      所致，洵屬可能，且為誤差容許範圍，非無可能，被告就此所辯尚非無據。
（三）證人即本件現場執勤警員張炳南於本院審理時雖陳稱：查獲當時，該加油槍即
      如警卷卷附照片所示，是掛在上面，鎖頭呈打開狀況，可隨時使用，加油槍很
      光亮，電源也都有通電云云。然按能源管理法第二十條之一固規定：「未經許
      可而經營中央主管機關指定之能源產品之輸入、輸出、生產、銷售業務者，處
      一年以下有期徒刑、拘役或科或併科新台幣拾萬元以下罰金，並得沒收其輸
      入、輸出、生產、銷售之產品。」，惟「銷售」與「販賣」，在法律上尚難為
      相同之解釋，「銷售」尚須具備有「售出」之行為，犯罪始能成立（最高法院
      七十九年五月八日七十九年度第二次刑事庭會議決議（一）、司法院八十二廳
      刑一字第五二八三號函參照）。姑不論本件油品數量不減反增，究係再行買入
      充填或計算誤差，參諸前開說明，欲科被告違反能源管理法罪責，首在要求被
      告有實際銷售之相關證據，而本院遍查全卷，均無證據足證被告有實際銷售行
      為，且觀諸卷附被告保管之加油槍照片，雖係光亮潔淨，然該加油槍未於歷經
      年餘蒙塵，或係經人刻意擦拭保管，或係再行銷售使用，或係因雨水洗濯所致
      ，原因所在多有，苟未有其他證據以對，尚無足遽此即謂被告有「銷售」油品
      行為。
（四）綜上以觀，本件查獲油品既有測量員計算錯誤在先，經會算重新檢視結果，固
      有三點九公秉增量，然係誤差容許範圍或另有買入行為，均有可能，而縱另有
      買入行為，揆諸前開說明，本罪處罰重點在於實際銷售行為，而加油槍潔淨光
      亮及通電復無法證明被告確有銷售行為。此外，本院復查無其他積極證據足資
      審認被告確有公訴人所指之上開犯行，犯罪既不能證明，依法自應為無罪之諭
      知。
據上論斷，應依刑事訴訟法第三百零一條第一項，判決如主文。
中    華    民    國    八十八    年      十      月        十五        日
                                  臺灣高雄地方法院刑事第一庭
                                      法  官   邱基峻
右正本證明與原本無異。
如不服本判決，應於判決送達後十日內，向本院提出上訴狀。
                                      書記官   王美玲
中    華    民    國    八十八    年      十      月        十六      日


司法院資訊處製作；財團法人民間司法改革基金會備份。
